臺灣新竹地方法院民事簡易判決　　　　96年度竹簡字第342號
原　　　告　華南產物保險股份有限公司
法定代理人　丙○○
訴訟代理人　戊○○
　　　　　　乙○○
被　　　告　甲○○
被　　　告　丁○○
　　　　　　　　　　　　號
上列當事人間請求返還消費借貸款事件，本院於民國96年7月31
日辯論終結，判決如下：
    主      文
被告應連帶給付原告新臺幣拾柒萬柒仟肆佰柒拾壹元，及自民
國九十四年八月二十七日起至清償日止，按年息百分之十點五計
算之利息。
訴訟費用由被告連帶負擔。
本判決得假執行。
    事實及理由
甲、程序方面
一、按「依民法第二百七十五條之規定，連帶債務人中之一人受
    確定判決，而其判決非基於該債務人之個人關係者，為他債
    務人之利益亦生效力，故債權人以各連帶債務人為共同被告
    提起給付之訴，若被告一人提出非基於其個人關係之抗辯有
    理由者，對於被告各人即屬必須合一確定，自應適用民事訴
    訟法第五十六條第一項之規定。」（最高法院33年度上字第
    4810號判例可資參照）。又按「民事訴訟法第五十六條第一
    項第一款，所謂共同訴訟人中一人之行為，有利益於共同訴
    訟人或不利益於共同訴訟人，係指於行為當時就形式上觀之
    ，有利或不利於共同訴訟人而言。非指經法院審理結果有利
    者其效力及於共同訴訟人，不利者其效力不及於共同訴訟人
    而言，故共同訴訟人中之一人，對於下級法院之判決聲明不
    服提起上訴，在上訴審法院未就其內容為審判之前，難謂其
    提起上訴之行為對於他共同訴訟人不利，其效力應及於共同
    訴訟人全體，即應視其上訴為共同訴訟人全體所為。」，亦
    有最高法院52年台上字第1930號判例意旨可資參照。經查，
    本件原告原係主張被告二人連帶積欠其新台幣（下同）三十
    八萬一千二百四十六元及自九十四年八月二十七日起至清償
    日止，按年息百分之十點五計算之利息，乃聲請對被告二人
    核發支付命令，經本院於民國96年2月7日予以核發96年度促
    字第3200號支付命令，惟因被告甲○○業於法定期間內針對
    該支付命令提出異議，依據民事訴訟法第五百十九條第一項
    規定，即應以原支付命令之聲請視為起訴；而參諸被告甲○
    ○所提出之異議內容，並非係基於其個人之事由，從而其異
    議之效力，依前開之說明，即應適用民事訴訟法第五十六條
    第一款之規定，及於未提出異議之被告丁○○，是應視同原
    告已對被告二人起訴，合先敘明。
二、次按訴狀送達後，原告不得將原訴變更或追加他訴，但擴張
    或減縮應受判決事項之聲明者，不在此限，民事訴訟法第二
    百五十五條第一項第三款定有明文。查本件原告聲請核發支
    付命令時，原係聲明請求被告連帶給付新臺幣（下同）381,
    246元，及自94年8月27日起至清償日止，按年息百分之10.5
    計算之利息，嗣原告於96年6月7日以準備書狀及96年6月25
    日言詞辯論時，將訴訟標的之金額縮減為請求被告連帶給付
    其377, 471元，及自94年8月27日起至清償日止按年息百分
    之10.5計算之利息，核係屬單純減縮應受判決事項之聲明，
    程序上自應准許。
三、本件被告二人均經合法通知，惟被告丁○○未於言詞辯論期
    日到場，而被告甲○○則未於最後言詞辯論期日到場，核無
    民事訴訟法第三百八十六條各款所列情形，爰依原告聲請，
    由其一造辯論而為判決。
乙、實體方面
一、原告主張：被告甲○○於民國92年1月間邀同被告丁○○擔
    任連帶保證人，向訴外人玉山銀行股份有限公司（下稱玉山
    銀行）貸款新臺幣（下同）600,000元，約定借款時間自92
    年1月22日起至97年1月22日止，借款利率按玉山銀行基本放
    款利率加碼年息百分之6.32，即以年息百分之10.5固定計息
    ，且約定被告應按月攤還本息，如有任何一宗債務不依約清
    償本金時即視為全部到期，被告即應為全數清償，並自遲延
    之日起，除按約定利率計算利息外，逾期在6個月以內者，
    按上開利率百分之10，逾期超過6個月之部分，則按上開利
    率百分之20計算違約金，而訴外人玉山銀行並另以被告甲○
    ○為要保人，訴外人玉山銀行為被保險人，與原告簽立消費
    者貸款信用保險，約定若被告屆期不依約清償時，由原告負
    理賠被告積欠債務之九成之數額予玉山銀行。詎被告自94年
    8月份起即未依約按期繳款，尚積欠本金396,811元及利息、
    違約金均未清償。嗣訴外人玉山銀行於被告逾期繳款180 天
    後，即向原告申請理賠，總計原告理賠被告所欠玉山銀行九
    成欠款即381,246元（含本金部分357,130元，利息、遲延利
    息部分20,342元，追償費用3,775元）予玉山銀行。訴外人
    玉山銀行並於94年8月26日將其對被告之債權（本金、利息
    及遲延利息）讓與原告。原告自得請求被告連帶清償前揭款
    項，並以本件起訴狀繕本之送達被告，為債權讓與之通知。
    又本件之債權並非在原債權人玉山銀行對被告丁○○之最高
    限額抵押權所擔保之債權範圍內，亦據原告向玉山銀行查證
    屬實，故被告抗辯玉山銀行於實行上開最高限額抵押權時，
    未將本件債權陳報執行法院，導致本件債權其中205,987 元
    部分未能於抵押權實行時受償，影響被告權益，該部分金額
    應予扣除原告不得請求云云，實無理由。為此依保險代位、
    債權讓與及消費借貸之法律關係，提起本件訴訟，請求被告
    連帶給付原告如主文第1項所示之金額及利息。
二、被告丁○○迄未於言詞辯論期日到場，亦未提出書狀作何聲
    明或陳述。而被告甲○○雖未於最後言詞辯論期日到場，惟
    其曾具狀聲明異議，且於96年6月25日言詞辯論期日到場，
    辯以：系爭債務原為被告丁○○將所有之不動產（新竹市○
    ○段535地號土地及同段871建號建物，以下簡稱系爭不動產
    ）設定最高限額抵押權（下稱系爭抵押權）予玉山銀行時所
    擔保之債務，而玉山銀行於實行上開抵押權拍賣系爭不動產
    時，於本院94年度執字第1867號強制執行程序中，並未將本
    件之債權陳報執行法院，導致系爭債務其中205,987元部分
    ，未能於上開抵押權實行時受償，而為後順位之抵押權人即
    訴外人曾文權所受償，影響被告權益，玉山銀行既有上開疏
    失，原告亦應予以承擔，即不得再行請求該205987元部分之
    債權等語，並聲明：原告之訴駁回；訴訟費用由原告負擔。
三、得心證之理由：
(一)、原告主張被告甲○○邀同被告丁○○擔任連帶保證人，向訴
    外人玉山銀行貸款600,000元，玉山銀行並就該筆貸款向原
    告投保信用保險，雙方約定若被告屆期不依約清償玉山銀行
    時，由原告負理賠被告積欠債務之九成之數額予玉山銀行之
    責。詎被告自94年8月份起即未依約按期繳款，積欠玉山銀
    行本金396,811元及利息、違約金均未清償。嗣訴外人玉山
    銀行於被告逾期繳款180天後，即向原告申請理賠，總計原
    告理賠被告所欠玉山銀行九成欠款即381,246元（含本金部
    分357,130元，利息、遲延利息部分20,342元，追償費用3,
    775元）予玉山銀行，而訴外人玉山銀行並於94年8月26 日
    將其對被告之債權（本金、利息及遲延利息）讓與原告乙節
    ，業經原告提出信保小額貸款申請書及約定書、本票、交易
    明細查詢單、理賠申請書、信用保險賠款意見表等件影本為
    證，且為到場之被告甲○○所不爭執，自堪信原告此部分主
    張為真實。
(二)、雖被告甲○○辯稱：因系爭債務為系爭抵押權所擔保之債務
    ，惟玉山銀行於前述執行程序中有疏失，未就系爭債務實行
    抵押權而受償，以致後順位之抵押權人曾文權受償到205987
    元，該數額之債權玉山銀行既已不得再向被告主張，原告亦
    應予以承擔，而同樣不得向被告主張系爭債權中之205987元
    ，即應予以扣除該金額云云，並提出本院上開執行事件之分
    配表影本一份為證，惟此為原告所否認。查，姑不論本件系
    爭借款債權是否為系爭抵押權所擔保之債權，於兩造間尚有
    爭執，縱認（假設語氣）該債權確為系爭抵押權所擔保之範
    圍，而玉山銀行或原告未於上開執行程序中，就系爭借款債
    權實行抵押權或參與分配以資受償，然此僅係表示本件債權
    之抵押權人就系爭借款債權，未予該執行程序中，主張從該
    抵押標的物賣得之價金優先受償之權利，且嗣後亦因該抵押
    標的物被拍賣受償完畢，致其借款債權之優先受償權確定地
    消滅，惟並非表示其等有向被告表示拋棄、免除其系爭借款
    債權之意思，且該借款債權亦未因此而消滅，故被告甲○○
    辯稱本件債務其中之205,987元部分，因原告或玉山銀行未
    能於系爭抵押權實行時受償，應予扣除云云，並無理由。
(三)、從而，原告本於保險代位、債權讓與及消費借貸之法律關係
    ，訴請被告連帶給付其上開借款債務中之金額三十七萬七千
    四百七十一元，及自九十四年八月二十七日起至清償日止按
    年息百分之十點五計算之利息，即屬正當，應予准許。
四、假執行之宣告：
    本件為簡易訴訟程序所為被告敗訴之判決，爰依民事訴訟法
    第三百八十九條第一項第三款之規定，依職權宣告假執行。
五、據上論結，本件原告之訴為有理由，依民事訴訟法第四百三
    十六條第二項、第三百八十五條第一項前段、第七十八條、
    第八十五條第二項、第三百八十九條第一項第三款，判決如
    主文。
中　　華　　民　　國　　96　　年　　8 　　月　　14　　日
                  新竹簡易庭    法　官　鄭政宗
以上正本係照原本作成。
如對本判決上訴，須於判決送達後20日內向本院提出上訴狀。
中　　華　　民　　國　　96　　年　　8　 　月　　14　　日
                                書記官　曾柏方
